臺灣士林地方法院刑事判決　　　　　　　　　　　　九十二年度交簡上字第八九號
　　上　訴　人　臺灣士林地方法院檢察署檢察官
　　被　　　告　丙○○
右列上訴人因被告業務過失傷害案件，不服本院士林簡易庭九十二年度士交簡字第一
六二八號，中華民國九十二年十月六日第一審刑事簡易判決（聲請簡易判決處刑案號
：九十二年度偵字第二三六四號），提起上訴，本院管轄第二審合議庭判決如左：
    主  文
原判決撤銷。
丙○○從事業務之人，因業務上之過失傷害人，處有期徒刑月，如易科罰金以佰
元折算壹日。
    事  實
一、丙○○係受僱於龍形企業股份有限公司（下稱龍形公司），擔任預拌水泥車司機
    ，為從事於駕駛業務之人，於民國（下同）九十一年七月二日下午六時三十分許
    ，依例駕駛龍形公司所有之車牌號碼ＱＬ─六四八號預拌水泥車之自用大貨車，
    沿臺北縣淡水鎮○○○路由北向南（即往臺北市方向）之外側車道行駛，而於行
    經臺北縣淡水鎮○○○路二段台綜院前，本應注意汽車行駛時駕駛人應注意車前
    狀況及兩車併行之間隔，並隨時採取必要之安全措施，而依當時天候晴、日間自
    然光、路面無缺陷、亦無障礙物、且視距良好，並無不能注意之情形，竟疏未注
    意，貿然為求超越同車道右側機車而未保持安全之距離仍向前行駛，致右後輪胎
    上方擋泥板擦撞到乙○○所騎乘後載甲○○之車牌號碼ＩＡＺ─七七三號重型機
    車左照後鏡，乙○○、甲○○旋人車失控往左傾倒，造成乙○○受有左尺骨骨折
    併遠端尺橈關節脫位、第二掌骨骨折等傷害，甲○○則受有左膝半月軟骨裂傷及
    左肩肌腱拉傷等傷害。丙○○在肇事後於未被有偵查犯罪職務之公務員發覺前，
    向據報至現場處理已認前開預拌水泥車可能係肇事車輛但尚不知肇事者為何人之
    警員丁○○，主動表示其即預拌水泥車之駕駛者並陳述肇事之經過，而自首接受
    裁判。
二、案經丙○○自首暨乙○○、甲○○分別訴由臺北縣警察局淡水分局報請臺灣士林
    地方法院檢察署檢察官偵查起訴。
    理  由
一、訊據被告丙○○對於右揭時、地因所駕駛之預拌水泥車右後輪上方擋泥板擦撞到
    乙○○騎乘之機車，致乙○○、甲○○倒地受傷等情固不否認，惟以：當時我看
    到右邊機車很多，我切不進第二車道，機車都跟我併行，我沒有超車，當時我已
    靠在最左邊行駛，後來我從照後鏡看到乙○○、甲○○他們倒地，且聽到他們倒
    地的聲音，至撞到機車照後鏡是警察跟我說的，發生車禍時我並不知道云云為辯
    。
二、然查：
（一）被告丙○○係龍形公司之預拌水泥車司機，於九十一年七月二日下午六時三十
      分許，依例駕駛龍形公司所有之車牌號碼ＱＬ─六四八號預拌水泥車之自用大
      貨車，沿臺北縣淡水鎮○○○路由北向南（即往臺北市方向）之外側車道行駛
      ，而於行經臺北縣淡水鎮○○○路二段台綜院前，因未保持安全之間隔，致超
      越同車道右側機車時，右後輪胎上方擋泥板擦撞到乙○○所騎乘後載甲○○之
      車牌號碼ＩＡＺ─七七三號重型機車左照後鏡，乙○○、甲○○旋人車失控往
      左傾倒，造成乙○○受有左尺骨骨折併遠端尺橈關節脫位、第二掌骨骨折之傷
      害，甲○○則受有左膝半月軟骨裂傷及左肩肌腱拉傷之傷害等事實，業據告訴
      人乙○○、甲○○迭於警訊時（詳見臺灣士林地方法院檢察署九十二年度偵字
      第二三六四號卷第六頁背面至第七頁警訊、同卷第十一頁背面至第十二頁警訊
      ）及偵審中（詳見同署九十二年度偵字第二三六四號卷第四十八頁背面至第四
      十九頁、本院九十二年十二月三十一日審判筆錄）指訴綦詳，核與證人即承辦
      警員丁○○之證述（詳見本院九十二年十二月三十一日審判筆錄）情節均相符
      ，並有道路交通事故調查報告表、臺北縣政府警察局淡水分局道路交通事故補
      充資料表、臺北縣警察局淡水分局處理交通事故現場照片十二張及告訴人乙○○機車修理記錄表等附卷可稽，足徵告訴人乙○○、甲○○之指訴，核與事實
      相符，堪以採信。
（二）又依前揭道路交通事故調查報告表之現場圖及車禍現場照片所示，被告丙○○
      所駕預拌水泥車後方之剎車痕與告訴人乙○○所騎乘機車之刮地痕呈Ｙ字型併
      列於外車道上，且被告車之左側輪胎均壓在中間車道與外側車道間之行車分向
      線上，而告訴人乙○○之機車大燈全毀、把手歪斜、左後視鏡斷裂及油箱左處
      凹陷，足見兩車之撞擊點在同向外側車道靠右側處，應係被告丙○○預拌水泥
      車右後輪上方擋泥板與告訴人乙○○重機車左後照鏡擦撞所致，若非被告丙○○之預拌水泥車欲超越同車道右側機車，否則其何須靠左行駛？是以被告丙○○為超越同車道機車而肇事甚明，被告丙○○所辯伊沒有超車，只是同向行駛
      云云，應非事實，咸不足採信。
（三）按汽車行駛時，駕駛人應注意車前狀況及兩車併行之間隔，並隨時採取必要之
      安全措施，道路交通安全規則第九十四條第三項定有明文。查本件被告丙○○
      駕駛車輛，自應注意遵守前揭規定，徵諸卷附道路交通事故調查報告表所載（
      詳見臺灣士林地方法院檢察署九十二年度偵字第二三六四號卷第二十頁），肇
      事路段為設有中間分隔島，直路，單向三車道路段，而肇事當時，天候為晴天
      、日間自然光、路面無缺陷、亦無障礙物、且視距良好等情，衡情並無不能注
      意之情事，被告丙○○竟疏未注意，貿然未保持安全間隔即超越同車道機車而
      肇事，其有過失至為明確，又本件車禍案件經送臺灣省臺北縣區車輛行車事故
      鑑定委員會鑑定，結果為「一、丙○○駕駛自大貨車，超車未保持安全間隔，
      為肇事原因。二、乙○○駕駛重機車，無肇事因素。」，此有該鑑定委員會九
      十二年二月六日北鑑字第九一一八００號函附鑑定意見書（詳見同署九十二年
      度偵字第二三六四號卷第三頁至第五頁），亦同此認定，從而被告丙○○前開
      所辯，尚非可採。
（四）再被告丙○○之前揭過失，致告訴人乙○○、甲○○確因本件車禍分別受有左
      尺骨骨折併遠端尺橈關節脫位、第二掌骨骨折及左膝半月軟骨裂傷、左肩肌腱
      拉傷等傷害，亦有告訴人乙○○、甲○○臺北市立仁愛醫院診斷證明書各一紙
      （詳見臺灣士林地方法院檢察署九十二年度偵字第二三六四號卷第四十一頁、
      第四十二頁）在卷可考，是被告丙○○之過失行為與告訴人乙○○、甲○○所
      受之傷害間顯有相當因果關係。
三、綜上所述，參互各情，本件事證明確，被告丙○○犯行堪以認定，應予依法論科
    。
四、被告丙○○係受僱於龍形公司擔任預拌水泥車司機，而為從事於駕駛業務之人，
    其因業務上之過失造成告訴人乙○○、甲○○受有傷害，是核其所為，係犯刑法
    第二百八十四條第二項前段之業務過失傷害罪。又被告丙○○以一業務過失行為
    ，造成告訴人乙○○、甲○○二人受傷，係以一行為觸犯數罪名，為同種想像競
    合犯，應依刑法第五十五條之規定，從一重處斷。又查被告丙○○於肇事後，犯
    罪未經發覺前，向至現場處理尚不知肇事者為何人之警員丁○○，主動表示其即
    為預拌水泥車駕駛者之事實，業據本院傳訊證人警員丁○○到庭結證明確，雖被
    告丙○○在主觀上認為非其車輛所撞及而否認犯罪，惟其駕車之行為與被害人乙○○、甲○○所受傷害是否有因果關係，乃由法院依事實加以認定，並非憑行為
    人之承認與否而予以確定，被告丙○○既於警員到場時自承其係預拌水泥車之駕
    駛者，而當時警方亦認該預拌水泥車可能係肇事車輛，則其自承係預拌水泥車駕
    駛之行為，已利案件之偵查，參照司法院（七二）廳刑一字第三七六號函之研究
    意見，應認符合自首之要件，被告嗣並接受調查裁判，顯已合於刑法第六十二條
    前段自首規定之要件，故依該條規定減輕其刑。
五、原審以被告丙○○罪證明確，予以論罪科刑，固非無見，惟查：原判決誤認被告
    丙○○係違反道路交通安全規則第一百零一條第五款之不同車道超車規定，即有
    未合；又原判決於事實及理由欄誤引被告係犯刑法第二百八十四條第一項前段之
    普通過失傷害罪，致與犯罪事實矛盾，亦有未洽。檢察官上訴指摘原判決量刑失
    當，非有理由，惟原判決既有上開可議之處，自應由本院予以撤銷改判。爰審酌
    被告丙○○尚無犯罪前科，此有臺灣高等法院被告全國前案紀錄表存卷可按，素
    行良好，及其過失之程度、告訴人所受之傷害、事後尚未與告訴人達成和解賠償
    損害等一切情狀，量處如主文第二項所示之刑，並諭知易科罰金之折算標準，以
    資警惕。
據上論斷，應依刑事訴訟法第四百五十五條之一第一項、第三項、第三百六十九條第
一項前段、第三百六十四條、第二百九十九條第一項前段，刑法第二百八十四條第二
項前段、第六十二條前段、第四十一條第一項，罰金罰鍰提高標準條例第一條前段、
第二條，判決如主文。
本案經檢察官王巧玲到庭執行職務
中      華      民      國      九十三      年      一    月    十四    日
                                        臺灣士林地方法院刑事第三庭
                                            審判長法  官  雷  雯  華
                                                  法  官  吳  祚  丞
                                                  法  官  李  育  仁
右正本證明與原本無異。
本判決不得上訴。
                                                  書記官  李  家  敏
中      華      民    國      九十三      年      一    月    十五    日
附錄本判決論罪科刑依據之法條：
中華民國刑法第二百八十四條：
 (過失傷害罪)
  因過失傷害人者，處六月以下有期徒刑、拘役或五百元以下罰金，致重傷者，處一
  年以下有期徒刑、拘役或五百元以下罰金。
  從事業務之人，因業務上之過失傷害人者，處一年以下有期徒刑、拘役或一千元以
  下罰金，致重傷者，處三年以下有期徒刑、拘役或二千元以下罰金。
